臺灣彰化地方法院民事判決　95年度訴字第470號
原　　　告　戊○○
　　　　　　乙○○
　　　　　　甲○○
　　　　　　丙○○
前列四人共同
訴訟代理人　許曉怡律師
被　　　告　來可股份有限公司
兼法定代理　丁○○
人
上二人共同
訴訟代理人　鐘為盛律師
上列當事人間請求損害賠償事件，本院於民國96年5月7日言詞辯
論終結，茲判決如下：
    主  文
被告來可股份有限公司、丁○○應連帶給付原告新臺幣捌拾參萬
伍仟伍佰貳拾元，及自民國九十五年六月十五日起至清償日止，
按年息百分之五計算之利息。
被告來可股份有限公司應再給付原告新臺幣伍拾陸萬陸仟柒佰柒
拾伍元，及自民國九十五年六月十五日起至清償日止，按年息百
分之五計算之利息。
原告其餘之訴駁回。
訴訟費用由被告來可股份有限公司、丁○○連帶負擔百分之六十
，餘由被告來可股份有限公司負擔。
本判決第一項於原告以新臺幣貳拾柒萬玖仟元為被告來可股份有
限公司、丁○○供擔保後，得假執行；但被告來可股份有限公司
、丁○○如於執行標的物拍定或變賣前，以新臺幣捌拾參萬伍仟
伍佰貳拾元為原告預供擔保後得免為假執行。
本判決第二項於原告以新臺幣壹拾捌萬玖仟元為被告來可股份有
限公司供擔保後，得假執行；但被告來可股份有限公司如於執行
標的物拍定或變賣前，以新臺幣伍拾陸萬陸仟柒佰柒拾伍元為原
告預供擔保後得免為假執行。
原告其餘假執行之聲請駁回。
    事實及理由
壹、原告方面：
一、聲明：
(一)、被告應連帶給付原告等新台幣（下同）1,402,295元及自起
    訴狀繕本送達翌日起至清償日止，按週年利率百分之5計算
    之利息。
(二)、訴訟費用由被告連帶負擔。
(三)、願供擔保，請准宣告假執行。
二、陳述：
(一)、原告起訴主張：
１、被告丁○○係被告來可股份有限公司（以下簡稱來可公司）
    之負責人，原告戊○○之配偶、原告乙○○、甲○○及丙○
    ○之父即訴外人林群彬自民國88年7月8日起受雇於被告來可
    公司，至92年時月薪早已調高為40,000元，惟被告來可公司
    於91年5月1日將林群彬之投保薪資調至薪資分級表第19級36
    ,300元後，在未徵得林群彬同意下，即未再依勞工保險條例
    第14條第2項之規定，於每年8月底（當年2月至7月調薪者）
    或次年2月底（當年8月至次年1月調薪者）前，將經調整後
    之平均月薪資總額通知勞工保險局（以下簡稱勞保局），甚
    至於91年底將林群彬派至大陸公司即訴外人大陸金谷公司（
    下稱金谷公司）擔任經理工作後，竟於92年7月11日私下將
    其自被告來可公司退保，再加保至訴外人彰鉅企業股份有限
    公司（下稱彰鉅公司），且僅依薪資分級表第2級16,500元
    投保，蓄意高薪低報，事後林群彬於92年9月26日晚間因長
    期勞累過勞摔倒於公司宿舍的浴室中導致頭部外傷頭內出血
    、顱內動脈瘤及顱內動靜脈畸形，受重傷呈植物人狀態，經
    鈞院93年度禁字第15號民事裁定宣告為禁治產人，並經勞保
    局94年12月19日保給傷字第09460849610號函認定屬職業傷
    害，嗣後不幸於94年8月12日死亡，惟原告請領傷病給付及
    殘廢給付時，因被告來可公司以高薪低報為林群彬投保勞工
    保險，致原告短領傷病給付及殘廢給付，而受有損害。
２、按因故意或過失，不法侵害他人之權利者，負損害賠償責任
    ：違反保護他人之法律，致生損害於他人者，負賠償責任，
    為民法第184條第1項前段、第2項所明定。勞工保險條例旨
    在保障勞工生活，促進社會安全。被告來可公司為圖得少繳
    勞保費之不法利益，而故意未按訴外人林群彬實領月薪資以
    多報少為其辦理勞工保險，致原告於保險事故發生後，短領
    保險給付，顯然違背勞工保險法之規定，致生損害於原告，
    不法侵害原告之財產權，依前開規定，自應成立侵權行為。
    次按公司負責人對於公司業務之執行，如有違反法令致他人
    受有損害時，對他人應與公司負連帶賠償之責，公司法第23
    條第2項定有明文。民法第28條亦明定法人對於其董事或其
    他有代表權之人因執行職務所加於他人之損害，與該行為人
    連帶負賠償之責任，依勞工保險條例第72條第1項後段規定
    ，投保單位將投保薪資金額以多報少者，勞工因此所受之損
    失，應由投保單位賠償之。被告丁○○為被告來可公司之負
    責人，依法為公司員工辦理勞工保險及給付工資係其職務之
    一，其竟違反勞工保險條例及勞動基準法規定，將投保月薪
    以多報少為林群彬辦理勞工保險，致原告短領如上述金額之
    勞保給付而受有損害，自應依上述規定，與被告來可公司連
    帶賠償原告所應受之保險給付之差額。
３、又(1)、依勞保局95年1月5日保給殘字第09460910300號函認
    定訴外人林群彬符合第一級殘廢，依殘廢給付標準表，其給
    付標準為1,800日，故原告得請領之殘廢給付應為2,400,000
    元（計算方式：40,000元/月÷30日ｘ1,800日＝2,400,000
    元），扣除原告已領取之勞保給付1,728,000元，尚短差672
    ,000 元，此即為原告所受之損害，被告來可公司與丁○○
    自應連帶負賠償責任。(2)、按勞工在醫療中不能工作時，雇
    主應按其原領工資數額予以補償，勞動基準法第59條第1項
    第2款訂有明文。又依勞工保險條例第34條規定被保險人因
    執行職務而致傷害或職業病不能工作，以致未能取得原有薪
    資，正在治療中者，自不能工作之第4日起，發給職業傷害
    補償費。林群彬月薪為40,000元，而被告來可公司自92年10
    月起至94年8月12日止共計681日均未給付林群彬薪資，是原
    告依法得請求給付908,000元（計算方式：40,000元/月÷30
    日ｘ681日＝908,000元），扣除原告已領取之勞保傷病給付
    177,705元，尚應給付730, 295元。(3)、總計被告應給付原
    告1,402,295元（包含殘廢給付672,000元＋工資補償730,29
    5元＝1,402,295元）。
４、綜上，訴外人林群彬於被告公司任職多年鞠躬盡瘁，被派至
    訴外人金谷公司後更是每日24小時待命，終致發生此不幸之
    事件，原告痛失夫、父，身心痛苦至極，未料事後多次向被
    告請求給付薪資及其以多報少之差額，其等不但拒不給付，
    甚至辯稱係林群彬自行要求至訴外人彰鉅公司，更誣指林群
    彬係自行喝酒造成高血壓云云，致調解不成立，是原告等為
    維生活，獲得應有之賠償，爰依民法第28條、第184條、第1
    148條、公司法第23條、勞動基準法第59條第1項第2及3款、
    勞工保險條例第72條第1項及第2項規定提起本件訴訟。
(二)、原告對被告抗辯所為之陳述：
    勞動基準法第59條第1項第2款所定之醫療期間不能工作之工
    資補償，與同條項第3款所定之殘障補償其要件、補償之標
    準及內容均不相同，是二者不生競合關係，無被告主張之重
    複請求問題。又被告所引台灣高等法院台中分院91年度上字
    第241號判決業經最高法院94年度台上字第2216號判決廢棄
    ，是被告主張實屬無據。
貳、被告方面：
一、聲明：
(一)、原告之訴駁回。
(二)、訴訟費用由原告負擔。
(三)、如受不利判決，被告願供擔保請准宣告假執行。
二、陳述：
(一)、按勞動基準法第59條第1項第2款之規定「勞工在醫療中不能
    工作時，雇主應按期原領工資數額予以補償。但醫療期間屆
    滿2年仍未能痊癒，經指定之醫院准斷，審定為喪失原有工
    作能力，『且不合第3款之殘廢給付標準者』，雇主得一次
    給付40個月之平均工資後，免除此項工資補償責任。」是此
    部分之要件，依前開之規定，須『且不合第3款之殘廢給付
    標準者』至為明確，即在同一事故同一期間之工資補償是在
    無符合『殘廢給付標準』之要件下，始得請求，原告既然主
    張本件訴外人符合請領『殘廢給付標準』，顯與需具備前開
    規定之『且不合第3款之殘廢給付標準者』要件不合甚明。
(二)、再者，觀之前開之規定，其可請領工資補償者必需『且不合
    第3款之殘廢給付標準者』要件，顯然係受害人在醫療期間
    因不符合殘廢給付之標準，又因在醫療中無法工作，而填補
    此期間之工作損失，與『殘廢給付』同屬補償因殘廢而無法
    工作之工作損失之目的相同，故而規定需『且不合第3款之
    殘廢給付標準者』之要件至明。衡情，勞動基準法第59條第
    1項第2款（工資補償）與第3款（殘障給付）之區別，應係
    醫療期間無法工作又不符合請領殘障給付者，此醫療期間可
    請領工資補償，嗣後如經判定屬殘障，自工資補償期間後，
    始可請領殘廢給付，否則，如在同一事故同一期間之工作損
    失可同時請領「工資補償」及「殘廢給付」，則該款規定需
    『且不合第3款之殘廢給付標準者』要件，豈不成為具文。
(三)、再按勞動基準法第59條之規定「勞工因遭遇職業災害而致死
    亡、殘廢、傷害或疾病時，雇主應依左列規定予以補償。但
    如因同一事故，依勞工保險條列或其他法令之規定，已由雇
    主支付費用補償者，雇主得予以抵充之。」此規定即指出原
    告因工作之損失如依勞工保險條例請領「殘廢給付」之補償
    者，自可以抵充勞動基準法之「原領工資補償」，否則該但
    書規定之「但如因同一事故，依勞工保險條列或其他法令之
    規定，已由雇主支付費用補償者，雇主得予以抵充之。」，
    均亦成為具文，而無任何適用之餘地，是本件原告就同一事
    故且就同一期間之補償，請求勞工保險條例殘廢給付672,00
    0元，又依勞動基準法第59條第2款之規定請求工資補償730,
    295元，顯然就同一事故重複請求給付，自無理由。
(四)、至於，原告主張勞工保險局就『殘廢給付』與『工資補償』
    均有給付，而主張該二者無競合或擇一關係云云，因勞工保
    險局之給付顯然未查明相關法規之規定，且核發者之審核標
    準有誤，其錯誤並不足以約束法院適用法律之判斷，自不得
    以行政機關錯誤之適用法律影響法院之獨立審判，是原告之
    主張並不足採。況依台灣高等法院台中分院91年度上字第24
    1號民事判決，勞動基準法第59條第1項第2、3款是屬於請求
    權競合的關係，應擇一請求，不能同時請求。
(五)、綜上所述，原告就本事件同時請求「工資補償」與「殘障給
    付」顯無理由。
參、法院得心證理由：
一、兩造就下列事實均不爭執：
(一)、訴外人林群彬88年8月7日受僱於被告來可公司，被告來可公
    司於91年底將其派駐到訴外人金谷公司擔任經理，至92年時
    月薪早已調高為40,000元。
(二)、訴外人林群彬於94年8月12日死亡時與被告來可公司有僱傭
    關係。
(三)、訴外人林群彬的薪資是由被告來可公司轉到原告戊○○的帳
    戶，直到92年9月26日事故發生後，92年10月17日被告來可
    公司仍有從其帳戶將林群彬92年9月份薪資匯款至原告戊○
    ○的帳戶。
二、本件所應審酌之爭點為：被告來可公司與其法定代理人丁○
    ○以高新（40,000元）低報（28,800元）為林群彬投保勞工
    保險，致原告短領傷病給付及殘廢給付，而受有多少損害？
    (二)、勞動基準法第59條第1項第2款所定之醫療期間不能工作
    之工資補償，與同條項第3款所定之殘障補償是否生競合關
    係？(三)、又訴外人林群彬因遭遇職業災害而至死亡，雇主即
    被告來可公司依照上開規定，究應給付原告多少工資補償及
    殘廢補償？茲分述如下：
(一)、被告來可公司與其法定代理人丁○○以高新（40,000元）低
    報（28,800元）為林群彬投保勞工保險，致原告短領傷病給
    付及殘廢給付，而受有多少損害？
１、按被保險人因執行職務而致傷害或職業病不能工作，以致未
    能取得原有薪資，正在治療中者，自不能工作之第四日起，
    發給職業傷害補償費或職業病補償費；又職業傷害補償費及
    職業病補償費，均按被保險人平均月投保薪資百分之七十發
　　給，每半個月給付一次；如經過一年尚未痊癒者，其職業傷
  　害或職業病補償費減為平均月投保薪資之半數，但以一年為
    限，勞工保險條例第34條第1項前段及第36條依序定有明文
    。
２、經查：依勞保局94年12月19日保給傷字第09460849610號函
    認定訴外人林群彬以職業傷害申請92年9月29日至93年9月17
    日期間之傷病給付，以月投保薪資28,800元（即日投保薪資
    960元）計算，共核發177,705元，惟依照勞工保險條例第34
    條規定，原告應可申請二年之傷病給付共420,480元（以日
    投保薪資960計算、第一年百分之七十、第二年百分之五十
    ），其間差額為242,775元，原告應仍可向勞保局申請給付
    ，該部分之差額應非由被告丁○○侵權行為（高新低報）所
    造成。反之，若以訴外人林群彬實際月薪40,000元為投保薪
    資計算，原告所可申請二年之傷病給付應為584,000元（以
    日投保薪資1333.33元計算，第一年百分之七十、第二年百
    分之五十），故原告因被告丁○○高薪低報結果，受有163,
    520元之損失，此部分應由被告來可公司及其法定代理人依
    據民法第184條、公司法第23條第2項連帶負賠償責任。
３、次按被保險人因職業傷害或罹患職業病，經治療終止後，如
    身體遺存障害，適合殘廢給付標準表規定之項目，並經保險
    人自設或特約醫院診斷為永久殘廢者，依同表規定之殘廢等
    級及給付標準，增加百分之五十，一次請領殘廢補償費，勞
    工保險條例第54條第1項定有明文。
４、經查：依勞保局95年1月5日保給殘字第09460910300號函認
    定訴外人林群彬符合第一級殘廢，依殘廢給付標準表，其給
    付標準為1,800日，故原告原得請領之殘廢給付應為2,400,0
    00元（計算方式：40,000元/月÷30日ｘ1,800日＝2,400,00
    0元），扣除原告已領取之勞保給付1,728,000元（勞保局以
    日投保薪資960元計算），尚短差672,000元，此即為原告因
    被告等高新低報而所受之損害，被告來可公司與丁○○自應
    依民法第184條、公司法第23條第2項連帶負賠償責任。
(二)、勞動基準法第59條第1項第2款所定之醫療期間不能工作之工
    資補償，與同條項第3款所定之殘障補償是否生競合關係？
１、按勞動基準法第59條第1項第2款所定之醫療期間不能工作之
    工資補償，與同條項第3款所定之殘障補償，其要件、補償
    之標準及內容均不相同，且勞動基準法中並未規定領有殘障
    給付者，雇主即免除其醫療期間之工資補償。況依該條第2
    款但書規定觀之，若勞工在醫療期間屆滿二年仍未能痊癒，
    惟又不合該條第3款之殘廢給付標準者，此時勞工因不能領
    殘廢補償，治療期間又遙遙無期，故立法者才准許雇主得一
    次給付四十個月之平均工資後，免除雇主此項工資補償責任
    ，而勞工因長期臥病在床，雖未致殘廢，實質上除領有二年
    之工資補償外，亦類同另領有四十個月平均工資之殘廢補償
    。反之，若勞工經治療終止後（醫療期間可能超過二年），
    經指定之醫院診斷，審定其身體遺存殘廢者，雇主除須依該
    條第2款規定為工資補償外，尚須依據該條第3款規定按其平
    均工資及其殘廢程度，一次給予殘廢補償，可見該條項第2
    款所定之醫療期間不能工作之工資補償，與同條項第3款所
    定之殘障補償並不生競合關係。
２、次由同性質之勞工保險條例之規定觀之，勞工保險條例中明
    文規定不得重複請領之保險給付者分別見諸於第21條之1、
    第22條，自上揭規定觀之，殘障給付僅與老年給付具有擇一
    關係，即不得重複請領殘障給付外，並不與其他保險給付生
    競合關係，甚至於勞工保險條例第54條更明定受職災之勞工
    於領取傷病給付期滿後，仍未痊癒，而經審定適合殘廢給付
    之標準者，除已領得之傷病給付外，並得領取殘廢給付。明
    確認定勞動基準法第59條第1項第2款所定之醫療期間不能工
    作之工資補償，與同條項第3款所定之殘障補償其要件、補
    償之標準及內容均不相同，益證二者並非擇一關係，應灼然
    至明。是被告辯稱：勞動基準法第59條第1項第2、3款是屬
    於請求權競合的關係，應擇一請求，原告不能同時請求云云
    ，尚屬無據，應無可採。
(三)、又訴外人林群彬因遭遇職業災害而至死亡，雇主即被告來可
    公司依照上開規定，究應給付原告多少工資補償及殘廢補償
    ？
１、按勞工在醫療中不能工作時，雇主應按其原領工資數額予以
    補償；又勞工經治療終止後，經指定之醫院診斷，審定其身
    體遺存殘廢者，雇主應按其平均工資及其殘廢程度，一次給
    予殘廢補償。殘廢補償標準，依勞工保險條例有關之規定。
    勞動基準法第59條第1項第2款前段、第3款依序定有明文。
２、經查：訴外人林群彬於92年時其月薪為40,000元，而被告來
    可公司自92年10月起至94年8月12日止共計681日均未給付林
    群彬薪資，此為被告所不否認，是原告依上開規定自得請求
    雇主即被告來可公司給付908,000元之薪資補償（計算方式
    ：40,000元/月÷30日ｘ681日＝908,000元）。
３、至殘廢補償部分，因勞保局業已核定訴外人林群彬符合第一
    級殘廢，此有勞保局95年1月5日保給殘字第09460910300號
    函乙份在卷足憑，依殘廢給付標準表，其給付標準為1,800
    日，是原告依據該條第1項第3款之規定自得請求雇主即被告
    來可公司給付2,400,000元（計算方式：40,000元/月÷30日
    ｘ1,800日＝2,400,000元）。
(四)、綜上所述，被告來可公司依據勞動基準法第59條第1項第2款
    及第3款之規定應分別給付原告薪資補償908,000元以及殘廢
    補償2,400,000元，扣除原告已向勞保局領取之勞保傷病給
    付177,705元及殘廢給付1,728,000元，被告來可公司尚應給
    付原告1,402,295元。至被告丁○○部分，因其為被告來可
    公司之負責人，於執行公司業務時，為圖得少繳納勞保費之
    不法利益，而故意未按訴外人林群彬實領月薪資以多報少為
    其辦理勞工保險，致原告於保險事故發生後，短領傷病給付
    163,520元及殘廢給付672,000元，合計835,520元，此部分
    係被告丁○○執行公司業務時，違反法令所致他人之損害，
    應由被告丁○○與被告來可公司依據民法第184條、公司法
    第23條第2項規定負連帶賠償責任。
三、從而，原告本於繼承法律關係及勞動基準法第59條第1項第2
    款、第3款之規定請求被告來可公司給付1,402,295元，及依
    據民法第184條、公司法第23條第2項之規定，請求被告丁○
    ○就其中之835,520元與被告來可公司為連帶給付，並均自
    起訴狀送達被告翌日即95年6月15日起至清償日止，按年息
    百分之五計算之利息，即有理由，應予准許，逾此部分之請
    求，即屬無據，應予駁回。
四、兩造均陳明願供擔保，聲請宣告假執行及免為假執行，就原
    告勝訴部分，核與法律規定相符，爰分別酌定相當擔保金額
    併准許為假執行或免為假執行；至原告敗訴部分，其假執行
    之聲請，因訴之駁回而失所附麗，應併予駁回。
五、本件事證已臻明確，兩造其餘攻擊防禦方法與舉證，核與判
    決結果無影響，爰不逐一論述，附此敘明。
六、據上論結：本件原告之訴為一部有理由、一部無理由，依民
    事訴訟法第79條、第85條第2項，第390條第2項、第392條第
    2項，判決如主文。
中　　華　　民　　國　　96　　年　　5 　　月　　21　　日
                  民事第二庭    法　官　康弼周
以上正係照原本作成。
如對判決上訴，應於判決送達後20日內向本院提出上訴狀。
中　　華　　民　　國　　96　　年　　5 　　月　　22　　日
                                書記官  林文斌
